【裁判字號】    97,上易,155
【裁判日期】    970409
【裁判案由】    傷害
【裁判全文】
臺灣高等法院臺南分院刑事判決      97年度上易字第155號
上  訴  人  臺灣嘉義地方法院檢察署檢察官
被      告  丙○○
上列上訴人因被告傷害案件，不服臺灣嘉義地方法院96年度易字
第582號中華民國96年12月31日第一審判決（起訴案號：臺灣嘉
義地方法院檢察署96年度偵字第4510號），提起上訴，本院判決
如下：
    主      文
上訴駁回。
    事      實
一、丙○○於民國 (下同)95年7月30日19時40分許，在嘉義縣溪
    口鄉疊溪村下員林慶光餐廳及餐廳旁之加油站前，因薪資糾
    紛與甲○○發生爭執，丙○○竟基於傷害他人身體之犯意，
    徒手毆打甲○○之胸部及臂部，甲○○即持圓鍬毆打丙○○
    身體左側部位，2人繼而徒手互毆，致丙○○受有頭皮血腫
    、左上臂、前臂挫傷及左背部挫傷等傷害，甲○○則受有左
    手手腕瘀血、右手手腕挫傷、左手擦傷、右肩紅腫、右膝部
    、右下腿部挫傷皮下瘀血等傷害（甲○○被訴傷害部分，業
    經臺灣嘉義地方法院以96年度簡上字第40號判處拘役45日確
    定）。其後，兩人進而為搶奪圓鍬而相互拉扯，適乙○○、
    劉柏志兄弟二人騎機車行經該處，乙○○遂幫忙甲○○搶奪
    圓鍬，於搶奪圓鍬過程中，丙○○為阻止乙○○幫忙，竟另
    基於傷害他人身體之犯意，以圓鍬用力往乙○○方向戳，而
    劃傷乙○○之手臂，致乙○○受有右手前臂2.5公分撕裂傷
    。
二、案經甲○○、乙○○訴由臺灣嘉義地方法院檢察署檢察官偵
    查起訴。
    理      由
一、按被告以外之人於審判外之陳述，雖不符刑事訴訟法第159
    條之1至第159條之4之規定，而經當事人於審判程序同意作
    為證據，法院審酌該言詞陳述或書面陳述作成時之情況，認
    為適當者，亦得為證據。當事人、代理人或辯護人於法院調
    查證據時，知有第159條第1項不得為證據之情形，而未於言
    詞辯論終結前聲明異議者，視為有前項之同意，刑事訴訟法
    第159條之5定有明文。查本件被告於言詞辯論終結前，對於
    下述本院採為認定犯罪事實依據之文書證據之證據能力，均
    未聲明異議，復經本院於審理時逐一提示予被告表示意見，
    本院審酌該等供述證據之取得過程並無瑕疵，與本案待證事
    實間復具有相當之關聯性，以之為本案證據並無不當，自得
    採為本件認定事實之基礎，合先敘明。
二、訊據被告丙○○固不否認曾於上開時、地因薪資糾紛與甲○○發生爭執，以及當日乙○○曾行經該處而幫忙甲○○搶奪
    圓鍬，然矢口否認有何傷害犯行，辯稱：係遭對方毆打，自
    己並未毆打對方云云。惟查：
  (一)被告丙○○及甲○○曾於上開時、地因薪資問題產生爭執，
    當時甲○○坐在機車上，被告即徒手毆打甲○○之右胸部靠
    近肩膀處以及手臂，並以腳踹甲○○，甲○○以雙手阻擋，
    因而受有左手手腕瘀血、右手手腕挫傷、左手擦傷、右肩紅
    腫、右膝部、右下腿部挫傷皮下瘀血等傷害等情，經告訴人
    甲○○於原審審理中具結證述纂詳（原審卷第59至63頁）；
    核與證人乙○○於臺灣嘉義地方法院96年度簡上字第40號案
    件審理中，以及本案原審審理中具結證稱：「我們停等紅綠
    燈，聽到前面加油站那邊有人在爭吵…站著的那個人打騎機
    車的甲○○」、「我停紅綠燈的時候聽到他們在加油站那邊
    大小聲，我就看到站著的那個人就先出手推騎機車的人了，
    之後我就看到丙○○走到巷子那邊」、「有看到丙○○出手
    ，他們在加油站那邊的時候丙○○出手的」、「丙○○以右
    手打甲○○的右上臂部靠近肩膀的位置」（見原審卷第34至
    41頁、第64至68頁）；以及證人劉柏志於臺灣嘉義地方法院
    96年度簡上字第40號案件審理中、本案原審審理中具結證稱
    ：「我們去的時候停在紅綠燈那邊，看到加油站那邊一個人
    站著，一個人騎機車，聽到他們在大小聲，看到站著的人先
    出手打騎機車的人，之後不知道為什麼騎機車的人就去小吃
    部前面那邊」、「丙○○打甲○○，甲○○就還手，兩人就
    在那邊拉扯，在搶圓鍬」、「在加油站那邊丙○○打甲○○
    ，到小吃部那邊丙○○又打甲○○，甲○○才回手」、「那
    天我和我哥哥要去吃東西，停紅燈的時候有聽到大小聲，然
    後我看到有一個站著的人在打坐在機車上的人，後來他們從
    加油站走到慶光餐廳那邊，之後我們綠燈順著方向過去，我
    哥就說是我們同村的人，沒有說是誰，我哥哥就說要下來問
    看看是什麼事情，我哥哥下去問沒多久突然丙○○和甲○○
    就在搶圓鍬」等語（見原審卷第42至47頁），大致相符。此
    外，並有行政院衛生署嘉義醫院於95年7月31日開立之診斷
    證明書（見他字卷第46頁背面）在卷可稽，堪信為真實。
  (二)又被告丙○○於上開時、地與甲○○發生衝突時，乙○○途
    經該處，看見甲○○、丙○○在搶圓鍬，即下車詢問發生什
    麼事，甲○○要乙○○幫忙搶圓鍬，被告見狀即先踹乙○○
    的腳（未成傷），並大力以圓鍬劃傷乙○○之右手，致乙○○受有右手前臂2.5公分撕裂傷之傷害，並經告訴人乙○○
    於原審審理中具結證述纂詳（見原審卷第64至68頁）；核與
    證人甲○○於原審審理中具結證稱：當時其叫乙○○幫忙把
    圓鍬拿回來，丙○○叫乙○○不要過來，就用腳踹乙○○，
    並大力將乙○○的手劃傷，當時是伊看拉不贏丙○○，就叫
    乙○○過來幫忙拉圓鍬，伊與丙○○2人的手都拉住圓鍬，
    乙○○站在比較靠近圓鍬銳利的地方，丙○○看到乙○○的
    手要摸圓鍬，就突然出力將圓鍬往乙○○方向插過去，導致
    乙○○受傷等語（見原審卷第60至63頁）；以及證人劉柏志
    於原審審理中具結證稱：當天在搶圓鍬的時候，被告就很大
    力搶圓鍬並劃傷乙○○的手，當時乙○○是站在圓鍬鐵器的
    位置，丙○○和甲○○先是平行握著圓鍬往自己身體的方向
    拉，後來乙○○過去的時候，丙○○就突然大力的將圓鍬往
    乙○○的方向扯過去劃到乙○○（見原審卷第69至72頁）等
    語，大致相符。此外，並有財團法人佛教慈濟綜合醫院大林
    分院出具之診斷證明書（見他字卷第47頁背面）在卷可稽，
    亦堪信為真實。
  (三)被告丙○○雖辯稱其係被甲○○、乙○○、劉柏志3人共同
    毆打，並未還手，並稱上開3人所述不實。惟查，本件事發
    後，甲○○、乙○○、劉柏志於原審審理中，曾就當日事發
    經過證述，其等所述之情節，除紅綠燈與加油站之距離等細
    節，或因時間過久記憶不清以及個人對於距離之感受不同，
    而有所出入外，其餘主要情節互核均大致相符，且前後一致
    ，是其等之證詞應屬可採。另依上開行政院衛生署嘉義醫院
    出具之診斷證明書，甲○○係於事發翌日（即95年7月31日
    ）即就診，經診斷其確實受有左手手腕瘀血、右手手腕挫傷
    、左手擦傷、右肩紅腫、右膝部、右下腿部挫傷皮下瘀血等
    傷害；另乙○○雖於至警察局製作筆錄之翌日（即95年8月
    21日）始至財團法人佛教慈濟綜合醫院大林分院就診並取具
    診斷證明書，惟依診斷證明書所載，其右手前臂確有2.5公
    分撕裂傷，且相隔近一個月仍可見傷疤。佐以被告丙○○自
    承當日確曾與甲○○發生爭執且遭甲○○等毆打，並曾與甲○○、乙○○搶奪圓鍬，甲○○並為此經臺灣嘉義地方法院
    以96年度簡上字第40號判處拘役45日確定，認定被告因遭甲○○持圓鍬及徒手毆打，而受有頭皮血腫、左上臂及前臂挫
    傷、左背部挫傷等傷害；衡以被告丙○○正值青壯，其稱在
    當日雙方嚴重爭執之過程中，僅曾被打而未還手云云，顯與
    常理不合。
  (四)綜上所述，本件事證明確，被告丙○○傷害之犯行堪以認定
    ，應予依法論科。
三、論罪科刑：
  (一)核被告丙○○所為，係犯刑法第277條第1項之普通傷害罪。
    其先後傷害甲○○、乙○○，犯意各別，行為互異，應予分
    論併罰。公訴人認被告係以一傷害行為致告訴人2人受傷，
    為想像競合犯，尚有誤解。
  (二)因而原審適用刑法第277條第1項、第41條第1項前段、第51
    條第6款之規定，並審酌被告國中畢業之智識程度，有傷害
    之前案紀錄，目前從事搭建鐵厝、鐵皮屋之工作，與太太同
    住之生活狀況，僅因細故即徒手毆打甲○○並以圓鍬劃傷乙○○之犯罪動機、手段，分別造成告訴人2人受傷之程度，
    及其犯後矢口否認犯行，亦未賠償告訴人所受損害等一切情
    狀，就其所犯二罪分別量處拘役肆拾日、拘役拾日，如易
    科罰金，均以新台幣壹仟元折算壹日，以資懲儆。又以按犯
    罪在96年4月24日以前者，除本條例另有規定外，拘役減其
    刑二分之一。依本條例應減刑之罪，未經判決確定者，於裁
    判時，減其宣告刑。96年7月16日施行之中華民國96年罪犯
    減刑條例第2條第1項、第7條第1項分別定有明文。因認被告
    係於95年7月30日犯本案二件傷害罪，其犯罪時間均在96年4
    月24日以前，復無不得減刑之例外情形，爰依中華民國96年
    罪犯減刑條例第2條第1項第3款、第7條、第9條之規定，分
    別減刑為拘役貳拾日、拘役拾伍日，並定應執行刑為拘役
    拾日，及併諭知如易科罰金，以新台幣壹仟元折算壹日之標
    準，又說明未扣案之圓鍬1支，雖係被告用以供傷害乙○○
    之物，但係甲○○所有，非被告所有之物，尚不得宣告沒收
    等情，本院經核其認事用法，均無不當，量刑亦稱妥適。檢
    察官依告訴人之請求上訴，指摘原判決量刑過輕不當云云，
    為無理由，應予駁回。
據上論結，應依刑事訴訟法第368條，判決如主文。
本案經檢察官李傳來到庭執行職務。
中    華    民    國    97    年    4     月    9     日
                  刑事第五庭    審判長法  官  楊明章
                                      法  官  戴勝利
                                      法  官  顏基典
以上正本證明與原本無異。
不得上訴。
                                      書記官  呂嘉文
中    華    民    國    97    年    4     月    10    日
【附錄】本判決論罪科刑法條：
中華民國刑法第277條第1項：
（普通傷害罪）
傷害人之身體或健康者，處3年以下有期徒刑、拘役或1千元以下
罰金。


司法院資訊處製作；財團法人民間司法改革基金會備份。
